【裁判字號】    98,上易,1220
【裁判日期】    980626
【裁判案由】    傷害
【裁判全文】
臺灣高等法院刑事判決                98年度上易字第1220號
上  訴  人  臺灣士林地方法院檢察署檢察官
被      告  乙○○
                    （現於臺灣臺北監獄另案執行中）
上列上訴人因被告傷害案件，不服臺灣士林地方法院97年度易字
第1389號，中華民國98年4 月3 日第一審判決（起訴案號：臺灣
士林地方法院檢察署97年度偵字第2494號），提起上訴，本院判
決如下：
    主  文
上訴駁回。
    理  由
一、公訴意旨略以：被告乙○○與被告吳俊賢及綽號「阿文」、
    「阿正」之男子共同基於傷害之犯意聯絡，於96年11月22日
    晚間9 時許，在臺北縣汐止市○道街53巷19弄10號處，趁告
    訴人甲○○搭乘友人丙○○之重型機車欲離去之際，分持鋁
    棒及鐵鍊等工具，自甲○○身後毆打甲○○，致甲○○受有
    頸椎3/ 4、4/5 、5/6 節椎間盤突出併神經壓迫之普通傷害
    。因認被告乙○○涉犯刑法第277 條第1 項之普通傷害罪嫌
    云云。
二、按犯罪事實應依證據認定之，無證據不得認定犯罪事實；不
    能證明被告犯罪者，應諭知無罪之判決，刑事訴訟法第154
    條第2 項、第301 條第1 項，分別定有明文。又事實之認定
    ，應憑證據，如未能發現相當證據，或證據不足以證明，自
    不能以推測或擬制之方法，為裁判基礎；且認定犯罪事實所
    憑之證據，雖不以直接證據為限，間接證據亦包括在內，然
    而無論直接證據或間接證據，其為訴訟上之證明，須於通常
    一般之人均不致有所懷疑，而得確信其為真實之程度者，始
    得據為有罪之認定，倘其證明尚未達到此一程度，而有合理
    之懷疑存在而無從使事實審法院得有罪之確信時，即應由法
    院為諭知被告無罪之判決（最高法院40年台上字第86號判例
    、76年台上字第4986號判例可資參照）。次按刑事訴訟法第
    161 條已於91年2 月8 日修正公布，修正後同條第1 項規定
    ：檢察官就被告犯罪事實，應負舉證責任，並指出證明之方
    法。因此，檢察官對於起訴之犯罪事實，應負提出證據及說
    服之實質舉證責任。倘其所提出之證據，不足為被告有罪之
    積極證明，或其闡明之證明方法，無從說服法官以形成被告
    有罪之心證，基於無罪推定之原則，自應為被告無罪判決之
    諭知（最高法院92年台上字第128 號判例意旨參照）。
三、本件公訴人認被告乙○○涉犯前揭普通傷害罪嫌，係以告訴
    人甲○○之指證、前揭甲○○之診斷證明書、病歷及證人丙○○於警詢、偵查之證述，為其主要論據。訊據被告乙○○
    堅決否認犯行，辯稱：伊自吳俊賢住處下樓時，甲○○已遭
    毆打，伊並未動手等語。
四、本院查：
  (一)證人即告訴人甲○○於警詢及偵查時，固指證遭包括被告乙○○在內之4 名男子毆打，惟於原審審理時，則改證稱案發
    當時係遭人由背後毆打，僅能確認遭被告吳俊賢由背後毆打
    伊，至於其他人如何毆打，伊並不清楚，也未看見被告乙○○動手，伊於警詢、偵查中指證被告乙○○有參與動手毆打
    ，係因被告乙○○當時與其他被告在一起等語在卷（參見原
    審卷第149 頁），嗣於本院準備程序中再度以告訴人之身分
    表示意見稱：我本來是與吳俊賢吵架，沒有與被告吵架，我
    是在吳俊賢他家吵架，我被打的時候是從背後打我的，不過
    我沒有看到是誰打我，所以我就認定是他們那批人打我的，
    我只有認識吳俊賢、乙○○；被告有在吳俊賢住處制止伊與
    吳俊賢爭執；被告應該沒有要打伊的原因，那天爭執根本不
    關乙○○的事情等語（見本院卷第30頁正、背面），是被告
    是否有與同案被告吳俊賢等人有毆打告訴人甲○○之犯意連
    絡，顯有疑問。
  (二)另證人丙○○固於警詢、偵查中證稱；看見甲○○遭被告吳
    俊賢及其他3 人毆打，惟於原審審理中則結證稱：伊坐在機
    車上轉身時，看到被告吳俊賢、魏宗文毆打坐在機車後座之
    甲○○，當時被告乙○○由被告吳俊賢住處走下來，站在樓
    梯口附近，並未動手毆打甲○○等語在卷（參見同上原審卷
    第172 、173 頁）。是被告是否有參與動手傷害告訴人甲○○，亦非無疑。
  (三)是綜參證人甲○○、丙○○於原審審理之證詞均經當事人交
    互詰問而做成，且一致證實案發時並未看見被告乙○○動手
    毆打甲○○，核與證人即共同被告魏宗文於原審審理中亦證
    述被告乙○○於案發時，並未動手毆打甲○○等語相符（參
    見原審卷第154 頁）。至於告訴人甲○○於警詢、偵查中，
    或因自認於案發時遭多人毆打，復因認識被告乙○○，知其
    與其他被告一同在場，乃因而指認被告乙○○亦有動手毆打
    ，誠屬難免，惟此等臆測之詞，究無從採為不利被告乙○○
    之證據，更何況告訴人甲○○亦於本院被告應無毆打伊之動
    機，益證告訴人甲○○於警訊、偵查中概括空泛指摘被告動
    手傷人，顯與事實不符，自難盡採。另證人丙○○於同次警
    詢時，雖初稱甲○○遭吳俊賢等3 人毆打（即指共有3 名行
    為人），嗣又改稱被告吳俊賢毆打甲○○時，其他3 人亦有
    動手（即指共有4 名行為人），說詞前後出入，已難認孰為
    真實，嗣於偵查中雖證稱有4 人分別用鋁棒等物毆打甲○○
    ，然並未具體指出該4 人之姓名、長相特徵，亦未指明被告
    乙○○參與其中，該等證詞，自有未明之處，均無從採憑。
    另參以告訴人甲○○於本院準備程序中陳稱證人丙○○為伊
    朋友，證人丙○○所言並無偏袒告訴人或被告（見本院卷第
    31頁），足認證人丙○○於原審審理中所證應非迴護被告之
    語。綜上，應以證人甲○○、丙○○於本院審理中之證詞較
    屬可採。
  (四)再者，本件毆打起因於告訴人與被告吳俊賢間之口角爭執，
    已如前述，尚無證據證明案發時被告乙○○亦與告訴人甲○○間有何怨隙衝突，況告訴人甲○○於原審審理中亦證實其
    與被告乙○○為朋友關係（參見同上原審卷第146 頁），是
    以，尚難僅憑被告乙○○於案發時在場，遽認其與前揭論罪
    科刑之被告吳俊賢、魏宗文間，有傷害甲○○之犯意聯絡及
    行為分擔；至卷附告訴人甲○○之診斷證明書、病歷資料等
    件，亦僅能證明告訴人甲○○受傷之事實，無從進而推論被
    告有出手毆打告訴人之情，自屬甚明。
五、綜上，本件公訴人所舉證據，尚無從使本院形成被告乙○○
    確有於前揭時、地共同傷害告訴人甲○○之確信，此外，復
    查無其他證據證明被告乙○○有起訴書所載犯行，不能證明
    被告乙○○犯罪，揆諸前揭說明，自應為被告乙○○無罪之
    諭知。
六、檢察官上訴意旨略以：依證人即告訴人甲○○於警詢及偵查
    時，指證遭包括被告乙○○在內之4 名男子毆打等情，核與
    證人丙○○於警詢、偵查中證稱看見甲○○遭被告吳俊賢及
    其他3 人毆打等情相符，雖2 位證人於原審審理中結證稱：
    伊等未看到被告乙○○動手毆打甲○○等云云，然基於案重
    初供原理及製作筆錄之時間遠近，應以2 位證人之前所作筆
    錄之證言較為可信，此外，並有卷附國泰綜合醫院汐止分院
    出具之甲○○診斷證明書2 紙、（97）汐管歷字第189 號函
    及所附病歷資料1 份（附於97年度偵字第2494號卷第141 、
    142 、149-188 頁）、臺北榮民總醫院出具之甲○○診斷證
    明書1 紙（附於同上偵卷第25頁）等件可稽，足認告訴人甲○○確有於96年11月23日（即案發翌日）前往臺北榮民總醫
    院就診，經驗得受有頸椎3/4 、4/5 、5/ 6節椎間盤突出併
    神經壓迫致四肢乏力之傷害，嗣經轉至國泰綜合醫院汐止分
    院手術治療後，四肢已可活動等情無訛。故被告乙○○傷害
    犯行應堪認定，原審判決對前揭客觀證據，為不同之事實認
    定，似有悖經驗法則，為此提起上訴，請將原判決撤銷，更
    為適當合法之判決云云。惟：證人即告訴人甲○○、丙○○
    於警詢、偵查中所言，或為個人臆測之詞，或有前後供述不
    一之情，業如前述，本難盡信，且證人即告訴人甲○○與被
    告並未達成和解（告訴人稱已對被告提起民事訴訟，見本院
    卷第31頁），自無於原審審理作證為迴護被告之可能，另證
    人丙○○亦無迴護被告之可能，亦為本院認定如前，再審之
    被告並未與告訴人發生爭執，實難想像被告有毆打告訴人之
    動機，證人甲○○、丙○○於原審審理中具結後所證，應無
    悖於常理之情，無自較渠等於警詢、偵查中所證，更為可採
    ，檢察官未能舉證證明被告有何行兇之動機，亦未能就證人
    即告訴人甲○○、丙○○於警詢、偵查中何以較為可採提出
    證明，徒以「重案初供」之前詞，指摘原審認事用法之不當
    ，難認有理。
七、綜此，原審以檢察官所舉之證據無法使法院形成被告有罪之
    確信，此外，復查無其他積極之證據，證明被告有傷害告訴
    人甲○○之犯行，是被告犯罪自屬不能證明，原審因之而為
    被告無罪之諭知，於法核無不符，檢察官猶執前詞，提起上
    訴指摘原判決之不當，為無理由，應予駁回。
據上論斷，應依刑事訴訟法第368條，判決如主文。
本案經檢察官陳大偉到庭執行職務。
中    華    民    國    98    年    6     月    26    日
            刑事第十五庭  審判長法  官  吳昭瑩
                                法  官  李正紀
                                法  官  李釱任
以上正本證明與原本無異。
不得上訴。
                                書記官  張玉如
中    華    民    國    98    年    6     月    26    日


司法院資訊處製作；財團法人民間司法改革基金會備份。
